【裁判字號】    94,易,400
【裁判日期】    950426
【裁判案由】    恐嚇
【裁判全文】
臺灣宜蘭地方法院刑事判決               94年度易字第400號
    公  訴  人  臺灣宜蘭地方法院檢察署檢察官
    被      告  乙○○
                          5樓.
    選任辯護人  林世超律師
上列被告因恐嚇案件，經檢察官提起公訴（94年度偵字第 160號
），本院判決如下：
    主  文
乙○○無罪。
    理  由
一、公訴意旨略以：被告乙○○與告訴人甲○○先前為僱傭關係
    ，被告乙○○亦係告訴人甲○○之女陳品芮（原名陳珠玲 ）
    之乾爹。被告乙○○因知悉告訴人甲○○取得一筆勞保退休
    金新台幣（下同）六十四萬元，竟意圖為自己不法之所有，
    於民國91年 8月27日上午某時許，至告訴人甲○○位於宜蘭
    縣羅東鎮○○路 ○段81號住處，恐嚇告訴人甲○○稱：如果
    不借伊六十萬元，伊就要到陳品芮工作之聖母醫院去亂，要
    讓陳品芮沒有工作等語，使告訴人甲○○心生畏懼，而於同
    日上午11時許，與被告乙○○一同至宜蘭縣羅東郵局提領六
    十萬元予被告乙○○。因認被告涉有刑法第346條第1項之恐
    嚇取財罪嫌。
二、按犯罪事實應依證據認定之，無證據不得認定犯罪事實。又
    不能證明被告犯罪者，應諭知無罪之判決，刑事訴訟法第15
    4條第2項、第301條第1項前段分別定有明文。又認定不利於
    被告之事實，須依積極證據，苟積極證據不足為不利於被告
    事實之認定時，即應為有利於被告之認定，更不必有何有利
    之證據（最高法院30年上字第 816號判例參照）。而所謂認
    定犯罪事實之證據，係指足以認定被告確有犯罪行為之積極
    證據而言，其為訴訟上之證明，須於通常一般之人均不致有
    所懷疑，而得確信其為真實之程度者，始得據為有罪之認定
    ，如未能發現相當之證據，或證據不足以證明，自不能以推
    測或擬制之方法，以為裁判之基礎。（最高法院29年上字第
    3105號、40年台上字第86號、76台上4986號判例參照）。又
    告訴人之指訴係以使被告受刑事訴追為目的，是其陳述是否
    與事實相符，仍應調查其他證據以資審認（最高法院52年台
    上字第1300號判例參照）。而刑法第346條第1項之恐嚇取財
    罪，係以恐嚇使人生畏怖心而交付財物為構成要件，此觀該
    法條之規定自明。
三、訊據被告對於取得告訴人甲○○交付之六十萬元之事實固供
    承不諱，惟堅決否認有對告訴人甲○○施以恐嚇之犯行，辯
    稱：伊並沒有恐嚇告訴人甲○○稱如果不借六十萬元就要到
    其女即證人陳品芮工作之聖母醫院去亂，讓證人陳品芮沒有
    工作，且伊自55、56年間起即與告訴人甲○○同居在宜蘭縣
    三星鄉○○村○○路36號其住處，告訴人甲○○及證人陳品
    芮生活費均由伊負擔，而告訴人甲○○現住之宜蘭縣羅東鎮
    ○○路○段81號之190萬元房貸，係伊向農會借款後再借給告
    訴人甲○○，房貸利息並由伊按期繳納，而證人陳品芮準備
    護專考試期間獨自在外生活之所有費用，及證人陳品芮嗣後
    就讀之學費，均係伊陸續向女兒及女婿共借款六、七十萬元
    後支付，告訴人甲○○付伊之六十萬元係為貼補伊之前為告
    訴人甲○○母女之開銷支出等語。
四、經查，被告固有於91年 8月27日收受告訴人甲○○交付之六
    十萬元之事實，業據被告供承在卷，核與告訴人甲○○指訴
    情節相符，並有告訴人甲○○郵政存簿儲金交易明細表及被
    告中國農民銀行羅東分行交易明細表各1紙在卷可佐（ 見93
    年他字第482號卷第6頁、本院卷第49頁）。惟查：
  (一)被告收受上開六十萬元時，與告訴人甲○○已同居二、三十
    年，此分據被告供述、告訴人指訴在卷，且雙方復繼續在告
    訴人甲○○位於宜蘭縣羅東鎮○○路○段1巷81號住處同居至
    93年 9月間，有告訴人甲○○向本院聲請民事通常保護令聲
    請狀在卷可按（見本院93年家護字第 191號卷附之告訴人聲
    請狀），是倘被告向告訴人甲○○收取之上開六十萬元係被
    告恐嚇告訴人甲○○所得，則告訴人豈有可能繼續與被告同
    居一處，告訴人甲○○指訴已然有疑。
  (二)告訴人於93年11月11日向台灣宜蘭地方法院檢察署按鈴申告
    被告犯罪事實時，相距告訴人甲○○提款給被告已有2年2月
    餘，且告訴人甲○○申告之內容係指訴被告於91年 8月27日
    要求其與被告同往郵局領出六十萬元轉帳至被告帳戶，而其
    因當時受僱於被告，恐拒絕被告而因此失去工作，始與被告
    前往郵局將六十萬元轉入被告中國農民銀行羅東分行帳戶（
    見93年他字第482號卷第4頁偵查筆錄），嗣經檢察官將該案
    發交司法警察對告訴人甲○○製作筆錄時，告訴人甲○○則
    於警詢時指稱係因被告玩股票需要週轉，其才答應借被告六
    十萬元等語，且在警員明確詢問被告涉嫌之恐嚇事實時指稱
    「（問：有無恐嚇你？）我是向他討回六十萬元時，會悔辱
    、謾罵我、用台語（番那）口語也不斷到我家裡騷擾我的生
    活，又要我房屋所有權狀，可能要向銀行借貸。」等語，可
    知告訴人自始並未具體指訴被告有何對其施以恐嚇之犯行，
    已甚明確；再參以告訴人93年10月 5日寄給被告之存證信函
    內容中表明「你（指被告）為了博得我（指告訴人）同情向
    我說：因你急需用錢，否則別人對你不利」、「還說不用寫
    借據，你要相信我，是週轉幾天而已」（見93年他字第 482
    號卷第7、8頁）等語，更可知被告向告訴人借款時並無對告
    訴人甲○○施以恐嚇之犯行至明。嗣告訴人甲○○雖於檢察
    官偵查時復指稱係因被告對其恐嚇稱如果不給的話，將要到
    其女陳品芮工作之聖母醫院亂，其恐陳品芮因此失去工作，
    才借給被告六十萬元云云，惟此與其於檢察官初次偵查及警
    詢、存證信函內容之指訴均有不同，前後不一，已難採信。
  (三)證人陳品芮於偵查及本院審理時固均證稱被告當時確有對其
    母即告訴人甲○○恐嚇稱如果不借錢，就要到其工作之聖母
    醫院亂，讓其因此失去工作云云，然證人陳品芮於91年8 月
    27日並未在聖母醫院工作，有聖母醫院94年12月14日天羅聖
    民字第879號函1紙在卷可稽（見本院卷第35、36頁），顯見
    證人陳品芮上開證詞係迴護告訴人甲○○，並不足採。
  (四)綜上，依公訴人所舉之證據方法，並無積極證據足資證明被
    告有對告訴人施以恐嚇之犯行，此外復查無其他積極證據足
    認被告確有公訴人所指此部分之犯行，尚屬不能證明被告犯
    罪，依法應諭知被告無罪之判決。
據上論斷，應依刑事訴訟法第301條第1項，判決如主文。
本案經檢察官賴慶祥到庭執行職務。
中    華    民    國    95    年    4     月    26    日
                  刑事第三庭審判長法  官  黃永勝
                                  法  官  陳嘉年
                                  法  官  林楨森
以上正本證明與原本無異。
如不服本判決應收受本判決後10日內向本院提出上訴書狀，其未
敘述上訴理由者，並得於提起上訴後10日內向本院補提理由書狀
 (均須按他造當事人之人數附繕本)「切勿逕送上級法院」。
                                  書記官  謝佩欣
中    華    民    國    95    年    4     月    26    日


司法院資訊處製作；財團法人民間司法改革基金會備份。
